【裁判字號】    95,訴,302
【裁判日期】    951031
【裁判案由】    返還消費借貸款
【裁判全文】
臺灣新竹地方法院民事判決               95年度訴字第302號
原      告  台灣中小企業銀行股份有限公司
法定代理人  蘇金豐
訴訟代理人  子○○
被      告  新泰通運有限公司
兼法定代理  辛○○
人
被      告  甲○○
            乙○○
            丙○○
前列三人共同
法定代理人  辛○○
被      告  己○○
            庚○○
            戊○○
            丁○○
法定代理人  壬○○
兼上一人
訴訟代理人  癸○○
上列當事人間返還消費借貸款事件，本院於民國95年10月26日辯
論終結，判決如下：
    主  文
被告應連帶給付原告新臺幣壹佰壹拾玖萬壹仟陸佰捌拾肆元，及
其中新臺幣拾陸萬陸仟陸佰伍拾肆元，自民國九十五年二月二
十八日起至清償日止，按年息百分之八點三九計算之利息，暨自
民國九十五年二月二十八日起至清償日止，逾期六個月以內者，
按上開利率百分之十，超過六個月者，按上開利率百分之二十計
算之違約金；其中新臺幣捌拾貳萬伍仟零拾元，自民國九十五
年二月十日起至清償日止，按年息百分之八點三九計算之利息，
暨自民國九十五年二月十日起至清償日止，逾期六個月以內者，
按上開利率百分之十，超過六個月者，按上開利率百分之二十計
算之違約金。
訴訟費用由被告連帶負擔。
    事實及理由
一、按當事人得以合意定第一審管轄法院，民事訴訟法第24條第
    1項前段定有明文；查本件依據兩造簽訂授信之約定書第12
    條約定，雙方合意以本院為第一審管轄法院，有該約定書乙
    份在卷可按，是本件被告之住所雖非在本院轄區，惟按上開
    說明，本院對本件訴訟自有管轄權，合先敘明。
二、原告起訴主張：被告新泰通運有限公司於民國91年12月28日
    ，邀同被告之被繼承人王德春、被告辛○○為連帶保證人，
    與原告簽訂借據，分別借款(1)新臺幣（下同）1,000,000元
    及(2)2,000,000元，借款期間(1)91年12月30日起至96年12月
    30日止、(2)92年2月10日起至97年2月10日止，借款利率則均
    按原告銀行基本放款利率加年利率百分之0.127計息，並隨
    原告銀行基本放款利率變動而調整，以每個月為一期，本金
    按月攤還，利息按月計付。並約定如未依約清償本金，則喪
    失期限利益，應就其全部應付帳款一次全數繳清，並自應償
    付日起，除按約定利率支付遲延利息外，逾期6個月以內者
    ，按上開利率百分之10，超過6個月者，按上開利率百分之
    20 計付違約金。詎被告新泰通運有限公司就前開兩筆款項
    ，自95年2月28日及95年2月10日起，即未依約繳納分期應攤
    還之款項，總計尚欠借款本金(1)366,654元及(2)825,030元未
    為清償，依上開約定，全部債務視為到期，應將所欠款項全
    數清償。又被告辛○○及被告之被繼承人王德春為前開借款
    債務之連帶保證人，就前開債務依法應負連帶清償之責任，
    惟王德春於93年10月19日死亡，依民法第1138條之規定，被
    告辛○○、甲○○、乙○○、丙○○、己○○、癸○○、庚○○、戊○○、丁○○為其繼承人，應繼承前述之連帶債務
    ，為此爰依消費借貸、連帶保證及繼承之法律關係，請求被
    告如數清償。並聲明：如主文第一項所示。
三、被告方面：
(一)、被告辛○○、甲○○、乙○○、丙○○則請求與原告協商，
    而被告辛○○並願全部承受上開債務等語置辯。
(二)、被告己○○、癸○○、庚○○、戊○○、丁○○則以：其均
    不知其父王德春生前之財務狀況等語置辯。
四、本院之判斷：
(一)、原告主張之前揭事實，業據提出借據2份、授信約定書3份、
    戶籍謄本5份、連線作業查詢單、放款利率歷史資料表、繼
    承系統表各1份為證，復為被告所不爭執，自堪信原告主張
    為真實。
(二)、按消費借貸者，謂當事人一方移轉金錢或其他代替物之所有
    權於他方，而約定他方以種類、品質、數量相同之物返還之
    契約，民法第474條第1項定有明文；又按保證債務之所謂連
    帶，係指保證人與主債務人負同一債務，對於債權人各負全
    部給付之責任者而言，此就民法第272條第1項規定連帶債務
    之文義參照觀之甚明，最高法院45年台上字第1426號著有判
    例可資參照。末按繼承人自繼承開始時，承受被繼承人財產
    上一切權利、義務，繼承人對於被繼承人之債務負連帶責任
    ，亦為民法第1148條前段、第1153條第1項所明定。是本件
    被告新泰通運有限公司，邀同王德春及被告辛○○為連帶保
    證人，向原告借得系爭借款，嗣未按期繳納借款本息，依約
    全部債務視為到期，已如前述，則連帶保證人即被告辛○○
    及王德春對被告新泰通運有限公司所負系爭借款債務，即應
    負同一清償之責，而被告既為王德春之繼承人，自應承受被
    繼承人王德春就系爭借款債務之連帶清償責任，至被告辛○○雖以前開情詞置辯，惟系爭債務是否可以僅由被告辛○○
    負責，核屬原告之權利行使範圍，本院無法強迫原告同意，
    尚無從執此解免其他被告之責。
(三)、從而，原告本於消費借貸、連帶保證及繼承之法律關係，訴
    請被告連帶清償如主文第一項所示之金額、利息及違約金，
    即無不合，應予准許。
五、據上論結，本件原告之訴為有理由，依民事訴訟法第85條第
    2項，判決如主文。
中    華    民    國    95    年    10    月    31    日
                  民事第二庭    法  官  彭淑苑
以上正本係照原本作成。
如對本判決上訴，須於判決送達後20日內向本院提出上訴狀。
中    華    民    國    95    年    10    月    31    日
                                書記官  張永榮


司法院資訊處製作；財團法人民間司法改革基金會備份。
